【裁判字號】    95,再易,23
【裁判日期】    951024
【裁判案由】    侵權行為損害賠償
【裁判全文】
臺灣高等法院臺南分院民事裁定    95年度再易字第23號
再審原告  乙○○
再審被告  甲○○
上列當事人間侵權行為損害賠償事件，再審原告對於中華民國90
年10月9日本院90年度上更(一)字第17號確定判決，提起再審之訴
，本院裁定如下：
    主  文
再審之訴駁回。
再審訴訟費用由再審原告負擔。
    理  由
一、本件再審意旨略以：
  (一)、當事人間因侵權行為損害賠償事件，於87年間開始涉訟，
      再審原告因全權委任律師出庭應訊，對於訴訟進度並不知
      悉。本案於再審原告提起第二審上訴時，再審被告即提供
      110萬元之擔保，以第一審判決聲請假執行（87年度執字
      第8671號）；嗣於本案更一審時，在再審被告之委任律師
      之見證下，兩造於89年1月24日簽立和解書，由再審原告
      給付再審被告803,400元，並同意再審被告取回假執行之
      擔保金110萬元，另再審被告則於和解當日撤銷假執行之
      強制執行。再審被告及其委任律師並向再審原告表示，和
      解後即表示再審被告已拋棄其餘賠償請求權云云。
  (二)、然兩造簽立上開和解書後，兩造委任律師卻仍續行本案更
      一審之訴訟程序，且竟從未提出該份和解書以供法院審酌
      ，直至本案確定。而直至再審被告以鈞院之確定判決為執
      行名義聲請強制執行，並對再審原告進行查封程序時，再
      審原告始知本案於和解後仍續行訴訟乙事。再審原告乃向
      本案之原委任律師詢問，律師則告知會處理此事後，然卻
      拖延至今，嗣經再審原告95年9月下旬再向其他人請教後
      ，始發現兩造之律師，於和解後竟續行訴訟，而和解書未
      經法院斟酌，如經斟酌，必定可受較有利益之裁判，且知
      悉發現上開事證後至今，尚未逾30日之不變期間。
  (三)、按當事人發現未經斟酌之證物或得使用該證物者，得以再
      審之訴對於終局確定判決聲明不服，但以如經斟酌可受較
      有利益之裁判者為限，民事訴訟法第496條第1項第13款訂
      有明文。因再審原告委任之律師根本未曾主張有和解之事
      實，而雙方和解後，再審原告委任律師未曾告知兩造間之
      訴訟仍繼續進行中之事實，再審原告亦無知其事由為而不
      為之情事。爰依民事訴訟法第496條第1項第13款之規定提
      起本件再審之訴。
二、按再審之訴，應於30日之不變期間內提起。前項期間，自判
    決確定時起算，判決於送達前確定者，自送達時起算；其再
    審之理由發生或知悉在後者，均自知悉時起算。但自判決確
    定後已逾五年者，不得提起。民事訴訟法第500條第1項、第
    2項分別定有明文。又按民事訴訟法第502條第2項所謂自知
    悉時起算，係指知悉確定判決有同法第496條第1項各款之再
    審情形，非謂知悉法律上有得提起再審之訴之規定而言（最
    高法院72年度台抗字第362號判決參照）。
三、經查本院原確定判決，經最高法院於93年4月1日，以93年度
    台上字第654號裁定駁回再審原告之上訴，而告確定，再審
    原告之訴訟代理人並於93年4月14日收受最高法院上開裁定
    正本之送達，業經本院調閱最高法院93年度台上字第654號
    卷宗，核閱卷附之送達證書屬實（見93年度台上字第654號
    卷第62頁）。本件再審原告固主張發現未經斟酌或得使用之
    證物之再審事由，且知悉在後等語。然查，再審原告主張之
    證物既為再審原告及再審被告於89年1月24日所簽立之和解
    書（見本院卷第3頁），再審原告自難諉為嗣後知悉，揆諸
    前揭最高法院見解，本件再審原告主張之再審事由，顯非民
    事訴訟法第502條第2項所指之知悉在後情形，是再審原告以
    其於95年9月下旬經請教多方之法律意見後方知悉有再審事
    由，主張自斯時起算再審不變期間云云，並無可採。因此，
    本院原確定判決經再審原告上訴最高法院，並由最高法院裁
    定駁回該上訴後，即告確定等情，已如前述，則本件再審之
    不變期間，即應依民事訴訟法第500條第2項前段之規定，自
    再審原告收受最高法院駁回上訴之裁定送達時之93年4月14
    日起算，乃再審原告遲至95年9月11日，始提起本件再審之
    訴，顯已逾30日之不變期間，揆諸前開說明，顯不合法。
四、據上論結，本件再審之訴不合法，應依民事訴訟法第502條
    第1、2項、第505條、第95條、第78條，裁定如主文。
中    華    民    國    95    年    10    月    24    日
                  民事第二庭    審判長法  官  丁振昌
                                      法  官  吳上康
                                      法  官  李素靖
上為正本係照原本作成。
不得抗告。
中    華    民    國    95    年    10    月    25    日
                                      書記官  林鈴香
                                                 K


司法院資訊處製作；財團法人民間司法改革基金會備份。
